【裁判字號】    92,台上,4444
【裁判日期】    920814
【裁判案由】    業務上過失致人於死
【裁判全文】
最高法院刑事判決                              九十二年度台上字第四四四四號
    上  訴  人  甲○○
    選任辯護人  楊大德律師
右上訴人因黃重訓自訴業務上過失致人於死案件，不服台灣高等法院台中分院中華民
國九十二年六月十九日第二審更審判決（九十一年度重上更(一)字第一八八號，自訴案
號：台灣台中地方法院八十八年度自字第七五五號），提起上訴，本院判決如左：
    主  文
上訴駁回。
    理  由
按刑事訴訟法第三百七十七條規定，上訴於第三審法院，非以判決違背法令為理由，
不得為之。是提起第三審上訴，應以原判決違背法令為理由，係屬法定要件。如果上
訴理由狀並未依據卷內訴訟資料，具體指摘原判決不適用何種法則或如何適用不當，
或所指摘原判決違法情事，顯與法律規定得為第三審上訴理由之違法情形，不相適合
時，均應認其上訴為違背法律上之程式，予以駁回。本件原判決認定上訴人甲○○於
民國七十九年間因違反醫師法案件，經原審法院判處有期徒刑一年二月確定，八十一
年九月二十日執行完畢，不知悔改。明知未取得合法醫師資格，仍與其妻賴瑞月及張
富嶺（均另案判刑確定）基於犯意聯絡，在台中市○○路七十八號開設南閔診所，而
以張富嶺之名義為負責醫師，自八十四年三月間起，由上訴人為病患黃賴玫瑰、林江
春蘭、簡晟家、彭鴻明、周林美奈、溫學田、蔡祥麟、林月美、郭晨東、許進堂等人
診療、開立處方，及施行臉部縫合手術等醫療行為，賴瑞月則擔任護士。八十五年四
月二十七日二十時至二十一時之間，黃賴玫瑰前往南閔診所就診，上訴人診察後，發
現其心跳急促，血壓僅 76/48 mmhg，乃疏未注意，猶給予肌肉注射 Neophylline｜M
三００毫克（支氣管擴張劑）及口服 Inderal二十毫克（乙型交感神經阻斷劑，降壓
劑），致黃賴玫瑰病情惡化，以救護車轉送台中縣大里市仁愛醫院急救，至翌（二十
八）日上午九時不治死亡。嗣甲○○仍持續為診療行為，於八十六年四月十八日十五
時二十分許，在該診所內為林江春蘭看診時，經警查獲，扣得病歷診療紀錄十九張及
中央健康保險局（下稱健保局）特約診所門診處方治療簡表九十二張。復於同年五月
二十八日上午，為簡晟家施行臉部縫合手術時，經健保局中區分局人員查獲；同年五
月三十日，該分局人員訪查時，發現當日十八時至二十時十五分，張富嶺均不在診所
內，但此期間仍有林月美等人就診等情。因而撤銷第一審關於上訴人部分之判決，改
判論處上訴人從事業務之人，因業務上之過失致人於死（累犯）罪刑，已綜合全部卷
證資料，敘明其所憑之證據及認定之理由；而以上訴人否認犯罪所持之辯解為不足採
，予以指駁綦詳。所為論敘，俱有卷存之證據資料可資覆按，從形式上觀察，並無違
背法令之情形存在。按證據之取捨及其證明力之判斷，屬事實審法院之職權，倘其判
斷不違反經驗法則與論理法則，即不容任意指摘為違法，而執為第三審上訴之合法理
由。原判決採憑行政院衛生署醫事審議委員會（下稱衛生署醫審會）之鑑定意見，參
酌證人黃大維、林絨等人之證言，以上訴人對黃賴玫瑰之急救處置及用藥不當，造成
其病情惡化，終至死亡，應負過失責任，於理由內詳加剖析論列。黃賴玫瑰死亡後，
雖經台灣高等法院檢察署法醫中心（下稱高檢署法醫中心）解剖鑑定，但鑑定結果僅
載：「（死者）生前患心動脈硬化，又患嚴重腎疾病（腎于孟炎）最後引起心、肝、
腎機能衰竭而死亡」（見相驗卷第四十七頁），對於有無醫療上之過失，則未進一步
鑑定說明，嗣經檢察官及第一審法院將全部相驗資料，先後送請衛生署醫審會鑑定醫
療責任。高檢署法醫中心之鑑定報告既無醫療責任之判定，而其解剖鑑定資料，復已
併送衛生署醫審會於鑑定時參考，則原判決未說明高檢署法醫中心鑑定報告之取捨理
由，於其醫療責任所為之論斷，不生影響，與刑事訴訟法第三百七十九條第十四款所
稱判決不載理由之違法情形，核不相當。又證人林絨證稱：「當日晚上甲○○其妻賴
瑞月欲叫黃重訓之家人，我即引其找黃大維（即黃賴玫瑰之子），時間約是十時許，
是週六，但黃瑞月並未稱找黃重訓何事。我找黃大維趕緊去診所。」「……黃大維有
進入診所。」等語（見第一審卷第二一０頁反面）。故黃大維證稱黃賴玫瑰在南閔診
所內，呼吸困難、全身瘀青、無知覺，正由上訴人及賴瑞月施予急救、聯繫救護車等
語，係其受通知後，趕往南閔診所目擊之情形，並非無據。原判決採納林絨、黃大維
之證言、同案被告張富嶺所為之供述及救護車救護紀錄等資料，認黃賴玫瑰前往南閔
診所就診之時間，係八十五年四月二十七日二十時至二十一時之間，且係上訴人為其
診療，殊無上訴意旨所稱原判決僅憑推測之詞認定犯罪、採證違反論理法則之違誤可
言。再，原判決依刑法第三十八條第一項第二款規定，諭知扣案之病歷診療紀錄十九
張沒收，雖事實內未記載該病歷診療紀錄屬上訴人所有，但綜其事實及理由之敘述，
已可得此一認定，此項文字記載之疏漏，不影響於原判決所為事實之確認及法律之適
用，不得任意指摘為違法，而執為第三審上訴之合法理由。原判決認定上訴人未取得
合法醫師資格，而以張富嶺之名義為負責醫師，擅自執行醫療業務，先後為林江春男
、簡晟家、周林美奈、溫學田、蔡祥麟、林月美、郭晨東、許進堂等人診察、治療、
開立處方，或施行手術等醫療行為，亦已詳敘其憑以認定之證據及理由，核與經驗法
則及論理法則無違。上訴意旨，徒執陳詞辯解，對於原審取捨證據及判斷其證明力職
權之適法行使，憑己見為不同之評價，砌詞指摘，並為單純事實上之爭辯，尤難謂符
合第三審上訴之法定要件。上訴意旨指摘之各節，均與法律規定得為第三審上訴理由
之違法情形，不相適合，其上訴為違背法律上之程式，應予駁回。
據上論結，應依刑事訴訟法第三百九十五條前段，判決如主文。
中      華      民      國    九十二    年      八      月     十四     日
                              最高法院刑事第四庭
                                  審判長法官  紀  俊  乾
                                        法官  黃  正  興
                                        法官  劉  介  民
                                        法官  陳  東  誥
                                        法官  洪  明  輝
      右正本證明與原本無異
                                              書  記  官
中      華      民      國    九十二    年      八      月     十八     日
                                                                        Ｂ


司法院資訊處製作；財團法人民間司法改革基金會備份。
